【裁判字號】    99,訴,1188
【裁判日期】    991014
【裁判案由】    違反毒品危害防制條例
【裁判全文】
臺灣彰化地方法院刑事判決              99年度訴字第1188號
公  訴  人  臺灣彰化地方法院檢察署檢察官
被      告  甲○○
上列被告因違反毒品危害防制條例案件，經檢察官提起公訴(99
年度毒偵字第1492號) ，因被告於準備程序中為有罪之陳述，經
合議庭裁定由受命法官進行簡式審判程序，本院判決如下：
    主    文
甲○○施用第一級毒品，累犯，處有期徒刑拾月。
    事    實
一、甲○○前於民國89年間，因施用毒品案件，經本院裁定送觀
    察、勒戒後，認無繼續施用毒品傾向，於89年8 月4 日執行
    完畢釋放，並由臺灣彰化地方法院檢察署檢察官於以89年度
    毒偵字第3454號不起訴處分確定。另於前次觀察、勒戒執行
    完畢釋放後五年內即91年間，復因施用毒品案件，經本院裁
    定送觀察、勒戒後，認無繼續施用毒品之傾向，於91年12月
    24日執行完畢釋放，並由臺灣彰化地方法院檢察署檢察官於
    以91年度毒偵字第2519號不起訴處分確定。因竊盜案件，經
    本院以96年度彰簡字第642 號判處有期徒刑3 月確定（下稱
    第1 案）；復因施用第一級毒品案件，經本院以96年度訴字
    第1357號各判處有期徒刑8 月（4 罪），應執行有期徒刑1
    年10月（下稱第2 案）；又因施用第一級毒品案件，再經本
    院以96年度訴字1902號判處有期徒刑9 月（下稱第3 案），
    上開第1 案復經本院裁定減刑為有期徒刑1 月15日，再與第
    2 案合併定應執行刑為有期徒刑1 年11月，再與第3 案接續
    執行至98年12月14日假釋出監付保護管束，於99年4 月19日
    期滿未經撤銷，視為執行完畢。猶未戒除毒癮，復基於施用
    第一級毒品海洛因之犯意，於99年7 月2 日上午7 時許，在
    彰化縣和美鎮○○路○ 段三永紡織廠後方田地，以將海洛因
    摻水稀釋後置入針筒內，再以針筒注射手臂之方式，施用第
    一級毒品海洛因1 次。嗣因其是列管施用毒品人口，經員警
    通知於99年7 月4 日至彰化縣警察局和美分局採尿送驗，結
    果呈現嗎啡陽性反應。
二、案經彰化縣警察局和美分局報請臺灣彰化地方法院檢察署檢
    察官偵查起訴。
    理  由
一、上開事實，迭據被告甲○○於警詢、偵訊及本院審理時均坦
    承不諱，且警方採集被告尿液送驗結果確呈嗎啡之陽性反應
    ，此有彰化縣警察局和美分局委託檢驗尿液代號與真實姓名
    對照表及詮昕科技股份有限公司於99年7 月16日出具之濫用
    藥物尿液檢驗報告各1 份等件附卷可稽。足徵被告之自白與
    事實相符，堪以採信。本案事證明確，被告上開犯行洵堪認
    定。
二、按施用第一、二級毒品為犯罪行為，毒品危害防制條例第10
    條定有處罰明文。故施用第一、二級毒品者，依前揭規定本
    應科以刑罰，惟基於刑事政策，對合於一定條件之施用者，
    則依同條例第20條、第23條之規定，施以觀察、勒戒及強制
    戒治之保安處分。又毒品危害防制條例於92年7 月9 日修正
    公布，自93年1 月9 日施行，其中第20條、第23條將施用毒
    品之刑事處遇程序，區分為「初犯」及「5 年內再犯」、「
    5 年後再犯」。依其立法理由之說明：「初犯」，經觀察、
    勒戒或強制戒治後，應為不起訴處分或不付審理之裁定；經
    觀察、勒戒或強制戒治執行完畢釋放後，「5 年內再犯」者
    ，因其再犯率甚高，原實施之觀察、勒戒及強制戒治既已無
    法收其實效，爰依法追訴或裁定交付審理。至於經觀察、勒
    戒或強制戒治執行完畢釋放後，「5 年後再犯」者，前所實
    施之觀察、勒戒或強制戒治已足以遮斷其施用毒品之毒癮，
    為期自新及協助其斷除毒癮，仍適用「初犯」規定，先經觀
    察、勒戒或強制戒治之程序。從而依修正後之規定，僅限於
    「初犯」及「5 年後再犯」二種情形，始應先經觀察、勒戒
    或強制戒治程序。倘被告於5 年內已再犯，經依法追訴處罰
    保安處分，縱其第3 次（或第3 次以上）再度施用毒品之時
    間，在初犯經觀察、勒戒或強制戒治執行完畢釋放5 年以後
    ，已不合於「5 年後再犯」之規定，且因已於「5 年內再犯
    」，顯見其再犯率甚高，原實施觀察、勒戒或強制戒治，已
    無法收其實效，即應依該條例第10條處罰。至於第3 次（或
    第3 次以上）施用毒品之時間，是否宜有期間限制？以多久
    為適宜？則分屬刑事政策、專門醫學之範圍，非審判機關所
    能決定，有待循立法途徑解決（最高法院97年度第5 次刑事
    庭會議決議及97年度臺非字第348 、390 、405 、406 、42
    3 號判決意旨參照）。查本案被告有如犯罪事實欄所述於2
    次觀察、勒戒及施用毒品案件經法院判處徒刑等情，此有臺
    灣彰化地方法院檢察署刑案資料查註紀錄表及臺灣高等法院
    被告前案紀錄表各1 份在卷可考。本案被告再犯施用第一級
    毒品犯行，按諸前揭說明，即與5 年後再犯之情形有別，自
    應逕行追訴。
三、核被告所為，係犯毒品危害防制條例第10條第1 項之施用第
    一級毒品罪。被告持有第一級毒品進而施用，其持有第一級
    毒品之低度行為，應為其施用第一級毒品之高度行為吸收，
    不另論罪。又被告有上開犯罪事實欄所載之前科紀錄，有臺
    灣高等法院被告前案紀錄表、臺灣彰化地方法院檢察署刑案
    資料查註紀錄表各1 份在卷可憑，其於有期徒刑執行完畢後
    ，5 年內故意再犯本件有期徒刑以上之罪，為累犯，應依刑
    法第47條第1 項之規定加重其刑。爰審酌被告之品行、犯罪
    之動機、目的、施用毒品係自戕身心，且曾因施用毒品而送
    觀察、勒戒處分，猶不知悔改，未能戒除毒癮，長期不斷施
    用毒品，顯乏禁絕毒害之決心，暨其犯後經檢驗後始坦承犯
    行等一切情狀，量處如主文所示之刑，以示懲儆。
據上論斷，應依刑事訴訟法第273 條之1 第1 項、第299 條第1
項前段，毒品危害防制條例第10條第1 項，刑法第11條前段、第
47條第1 項，判決如主文。
本案經檢察官楊聰輝到庭執行職務。
中    華    民    國    99    年    10    月    14    日
                  刑事第九庭       法  官  鮑慧忠
以上正本證明與原本無異。
如不服本判決應於收受判決後10日內向本院提出上訴書狀，並應
敘述具體理由；其未敘述上訴理由者，應於上訴期間屆滿後20日
內向本院補提理由書狀( 均須按他造當事人之人數附繕本) 「切
勿逕送上級法院」。
中    華    民    國    99    年    10    月    14    日
                                   書記官  林子惠
附錄本案論罪科刑法條全文：
毒品危害防制條例第10條
施用第一級毒品者，處 6 月以上 5 年以下有期徒刑。
施用第二級毒品者，處 3 年以下有期徒刑。

司法院資訊處製作；財團法人民間司法改革基金會備份。
